【裁判字號】    99,司家聲,414
【裁判日期】    990623
【裁判案由】    核定遺產管理人報酬
【裁判全文】
臺灣高雄地方法院民事裁定           99年度司家聲字第414號
聲  請  人  范仲良律師即被繼承人甲○○之遺產管理人
上聲請人聲請核定遺產管理人報酬事件，本院裁定如下：
    主  文
聲請人任被繼承人甲○○（女，民國○○○年○月○○○日生，
身分證統一編號：Ｚ000000000號，民國九十七年一月
十八日死亡）遺產管理人之報酬核定為新臺幣肆萬元。
程序費用新臺幣壹仟元由被繼承人甲○○之遺產負擔。
    理  由
一、本件聲請意旨略以：聲請人前經鈞院97年度財管字第235 號
    民事裁定選任為被繼承人之遺產管理人。嗣依鈞院98年度家
    催字第123 號民事裁定為公示催告，並於民國98年6 月6 日
    刊登於新新聞報。又聲請人為執行遺產管理人職務，業已調
    查被繼承人之財產、調閱土地建物謄本、房屋稅戶籍證明、
    戶籍資料、申報遺產稅、查詢被繼承人儲金帳戶資料、編製
    遺產清冊等事務。查被繼承人甲○○遺有座落高雄縣鳳山市
    ○○段17地號土地及其上門牌編號：高雄縣鳳山市○○○路
    580 巷13之1 號4 樓建物乙棟。今公示催告期間已屆滿，被
    繼承人之遺產已由臺灣土地銀行股份有限公司聲請拍賣抵押
    物，經鈞院98年度司拍字第1023號民事裁定在案，又被繼承
    人無親屬會議可資酌定本件報酬數額，為便於強制執行程序
    中參與分配，爰依民法第1183條規定及參酌財政部97年3 月
    7 日財政部台財稅字第09704514510 號令核定解釋所核定稽
    徵機關96年度執行業務者收入標準，律師擔任檢查人、清算
    人、破產管理人、遺囑執行人或其他信託人案件，按標的物
    財產價值9 ％計算收入，且代理申報遺產稅之報酬，遺產稅
    每件在直轄市及市為新臺幣（下同）40,000元，在縣為35,0
    00元計算收入，又代理登記案件每件為5,000 元等規定，狀
    請鈞院酌定本件遺產管理人報酬為45,000元等語。
二、按「遺產管理人，得請求報酬，其數額由親屬會議按其勞力
    及其與被繼承人之關係酌定之。」、「依本法之規定應開親
    屬會議時，由當事人、法定代理人或其他利害關係人召集之
    。」、「親屬會議不能召開或召開有困難時，依法應經親屬
    會議處理之事項，由有召集權人聲請法院處理之。」，民法
    第1183條、第1129條、第1132條第2 項前段分別定有明文。
三、經查：
  (一)本件被繼承人甲○○死亡後，其繼承人等均已拋棄繼承權，
    且未經親屬會議選定遺產管理人，經本院選任聲請人為被繼
    承人之遺產管理人乙節，有聲請人提出之本院97年度財管字
    第235 號民事裁定暨其確定證明書各1 份附卷可稽，堪信為
    真實。準此，聲請人顯難召開親屬會議酌定其管理遺產之報
    酬，是其本於利害關係人之地位，聲請本院酌定報酬，洵屬
    有據。
  (二)聲請人主張之前揭事實，除上述民事裁定外，另據其提出土
    地及建物登記謄本、房屋稅資料、被繼承人之死亡除戶戶籍
    謄本、儲金帳戶查詢、遺產稅免稅證明書、財政部高雄市國
    稅局財產歸屬資料清單、95年度及96年度綜合所得稅各類所
    得資料清單、被繼承人之財產明細、本院98年度家催字第12
    3 號民事裁定、新新聞報刊登廣告證明、本院98年度司拍字
    第1023號民事裁定等件各1 份為證，堪信為真實。本院審酌
    ：被繼承人之遺產有土地及建物共2 筆，已經其債權人臺灣
    土地銀行股份有限公司聲請拍賣抵押物，並經本院98年度司
    拍字第1023號民事裁定准予拍賣在案；又聲請人業已公示催
    告、登報、申報遺產稅、查詢被繼承人之財產等管理遺產行
    為，後續尚有通知債權人陳報債權及強制執行程序等其他事
    項須處理，聲請人處理上開事務及後續處理所需時間之久暫
    、耗費人力之程度及各債權人受償權利之保障等一切情狀，
    認本件遺產管理人之報酬以40,000元（含已代墊費用）為適
    當，爰酌定如主文第1 項所示。至財政部97年3 月7 日財政
    部台財稅字第09704514510 號令核定解釋所核定稽徵機關96
    年度執行業務者收入標準，律師擔任檢查人、清算人、破產
    管理人、遺囑執行人或其他信託人案件，按標的物財產價值
    9 ％計算收入，且代理申報遺產稅之報酬，遺產稅每件在直
    轄市及市為新臺幣（下同）40,000元，在縣為35,000元計算
    收入，又代理登記案件每件為5,000 元等，僅供法院斟酌，
    尚非為據以論酬之依據，併此敘明。
四、末按依法應由關係人（包括聲請人、相對人及其他利害關係
    人）負擔費用者，法院裁定命關係人負擔時，應一併確定其
    數額，非訟事件法第24條第1 項所明定。經核本件聲請事件
    ，應徵之程序費用為1,000 元，依非訟事件法第157 條規定
    ，應由遺產負擔，爰併予確定如主文第2 項所示，附此敘明
    。
五、依非訟事件法第157 條、第24條第1 項，裁定如主文。
六、如對本裁定抗告，須於裁定送達後10日之不變期間內，向本
    院提出抗告狀，並繳納抗告費新臺幣1,000 元。
中    華    民    國    99    年    6     月    23    日
                  家事法庭  司法事務官

司法院資訊處製作；財團法人民間司法改革基金會備份。
